---
title: "Enunciados"
author: "Lucía Lara"
date: "2023-10-04"
output:
  pdf_document: default
  html_document: default
---

LUCÍA LARA LATORRE

```{r setup, include=FALSE}
knitr::opts_chunk$set(echo = TRUE)
source("teoriadecision_funciones_incertidumbre.R")
```
 - *EJERCICIO 1*
 
 Aplicar los criterios de decisión bajo incertidumbre a los problemas cuya matriz de valores numéricos vienen dadas en las tablas siguientes
```{r, include=FALSE}

tb01a <- crea.tablaX(c(1,5,9,3,5,6,
1,5,6,9,5,2,
-5,3,-9,4),numalternativas=4, numestados=4)
library(knitr)
```
```{r}
kable(tb01a)
```

 
 
 
 - *EJERCICIO 2*
 
Una empresa se está planteando introducir el teletrabajo. Actualmente el sistema es de completa presencialidad. Van a plantear 3 opciones : seguir con el modelo actual, un modelo de semipresencialidad y un modelo de trabajar totalmente desde casa. El rendimiento de la empresa dependerá de la adaptación de los trabajadores al método elegido.
Los beneficios de la empresa en cada caso serán:

- Con el sistema totalmente presencial, si los trabajadores no se adaptan los beneficios son 650, si se adaptan regular 550 y si se adaptan muy bien 700.

- En el sistema mixto, si los clientes no se adaptan los beneficios son de 400, si se adaptan regular 900 y si se adaptan muy bien 950

- Con el teletrabajo, si los clientes no se adaptan los beneficios son de 300, si se adaptan regular 1000 y si se adaptan muy bien 1500

 
