---
title: "Enunciados"
author: "Pepa"
date: "2023-10-15"
output: html_document
---


LUCÍA LARA LATORRE

```{r setup, include=FALSE}
knitr::opts_chunk$set(echo = TRUE)
source("teoriadecision_funciones_incertidumbre.R")
```
 - *EJERCICIO 1*
 
 Aplicar los criterios de decisión bajo incertidumbre a los problemas cuya matriz de valores numéricos vienen dadas en las tablas siguientes
```{r, include=FALSE}

tb01a <- crea.tablaX(c(1,5,9,3,5,6,
1,5,6,9,5,2,
-5,3,-9,4),numalternativas=4, numestados=4)
library(knitr)
```
```{r}
kable(tb01a)
```

 
 
 
 - *EJERCICIO 2*
 
Una empresa se está planteando introducir el teletrabajo. Actualmente el sistema es de completa presencialidad. Van a plantear 3 opciones : seguir con el modelo actual, un modelo de semipresencialidad y un modelo de trabajar totalmente desde casa. El rendimiento de la empresa dependerá de la adaptación de los trabajadores al método elegido.
Los beneficios de la empresa en cada caso serán:

- Con el sistema totalmente presencial, si los trabajadores no se adaptan los beneficios son 650, si se adaptan regular 550 y si se adaptan muy bien 700.

- En el sistema mixto, si los clientes no se adaptan los beneficios son de 400, si se adaptan regular 900 y si se adaptan muy bien 950

- Con el teletrabajo, si los clientes no se adaptan los beneficios son de 300, si se adaptan regular 1000 y si se adaptan muy bien 1500

 

## EJERCICIO 1.
Aplicar los criterios de decisión bajo incertidumbre a los problemas cuya matriz de valores viene dada e la tabla siguiente.  
Considerar beneficios (favorable) y costos (desfavorable)  

```{r echo=FALSE}
source("teoriadecision_funciones_incertidumbre.R")
m1A <- crea.tablaX(c(4,5,6,
                     -7,1,3,
                     5,-2,8,
                     2,2,-10),
                   numalternativas = 4, numestados = 3)
m1A
```


## EJERCICIO 2.

*Elección de Gimnasio y Plan de Inscripción*

Alejandra está considerando la posibilidad de inscribirse en un gimnasio para mejorar su salud y estado físico. Ha investigado tres gimnasios y también tiene la opción de inscribirse individualmente o con un amigo. Los gimnasios y sus costos son los siguientes:
 
  1. **Gimnasio Basic-Fit:** Ofrece una tarifa mensual de 50 euros e incluye acceso ilimitado a las instalaciones. Si se inscribe con un amigo, ambos obtienen un descuento del 20% en sus tarifas mensuales.  
  
  
  2. **Centuty Fitness:** Tiene una tarifa mensual de 60 euros, que incluye acceso a las instalaciones y a clases de grupo sin costo adicional. Si se inscribe con un amigo, ambos obtienen un descuento del 15% en sus tarifas mensuales.  
  
  3. **Gimnasio Fitness Place:** Ofrece una tarifa mensual de 40 euros e incluye acceso a las instalaciones. Si se inscribe con un amigo, él paga la tarifa completa, pero Juan recibe un descuento del 10% en su tarifa mensual.  
  
  Alejandra tiene dos opciones de estados de la naturaleza para considerar:   
  
  **Estado de la Naturaleza 1: Inscripción Individual:** Alejandra decide inscribirse en el gimnasio solo, sin la compañía de un amigo.  
  
  
 **Estado de la Naturaleza 2: Inscripción con Amigo:** Alejandra decide inscribirse en el gimnasio junto con un amigo para aprovechar los descuentos disponibles.  
 
 ¿Cuál es la mejor opción para Alejandra en términos de costo total durante el primer año? Representa las ecuaciones de alternativas para cada gimnasio y estado de la naturaleza, y luego recomienda la opción más conveniente.
