---
title: "Soluciones"
author: "Lucía Lara"
date: "2023-10-19"
output: html_document
---

```{r setup, include=FALSE}
knitr::opts_chunk$set(echo = TRUE)
```

```{r}
# Aplicar los criterios de decisión bajo incertidumbre
#a los problemas cuya matriz de valores numéricos vienen dadas en las tablas siguientes
source("teoriadecision_funciones_incertidumbre.R")
tbej1 <- crea.tablaX(c(1,5,9,3,5,6,
                       1,5,6,9,5,2,
                       -5,3,-9,4
),numalternativas=4, numestados=4)

#SITUACION FAVORABLE/ BENEFICIOS
#criterio de Wald
criterio.Wald(tbej1,favorable=TRUE)
#La mejor alternativa según el criterio de Wald es la “d3” siendo el valor óptimo el 2.



#criterio optimista
mopt=criterio.Optimista(tbej1,T)
names(mopt$AlternativaOptima)
#La mejor alternativa según el criterio optimista es la “d3” y la "d1" siendo el valor óptimo el 9.

#criterio de Hurwicz
criterio.Hurwicz(tbej1,alfa=0.4,T)

#La mejor alternativa según el criterio de Hurwicz es la “d3” siendo el valor óptimo el 4.9.


#criterio Savage
criterio.Savage(tbej1,T)
#La mejor alternativa según el criterio de Savage es la “d3” siendo el valor óptimo el 4.


#criterio Laplace
criterio.Laplace(tbej1,T)
#La mejor alternativa según el criterio de Laplace es la “d3” siendo el valor óptimo el 5.5.

#criterio punto ideal
criterio.PuntoIdeal(tbej1,T)
#La mejor alternativa según el criterio del punto ideal es la “d3” siendo el valor óptimo el 5.

#Por tanto, elegiriamos la alternativa d3


#SITUACION DESFAVORABLE/ COSTOS

#criterio de Wald
criterio.Wald(tbej1,favorable=FALSE)
#La mejor alternativa según el criterio de Wald es la “d4” siendo el valor óptimo el 4.



#criterio optimista
criterio.Optimista(tbej1,F)
#La mejor alternativa según el criterio optimista es la “d4”  siendo el valor óptimo el -9.

#criterio de Hurwicz
criterio.Hurwicz(tbej1,alfa=0.4,F)

#La mejor alternativa según el criterio de Hurwicz es la “d4” siendo el valor óptimo el -1.2.


#criterio Savage
criterio.Savage(tbej1,F)
#La mejor alternativa según el criterio de Savage es la “d4” siendo el valor óptimo el 2.


#criterio Laplace
criterio.Laplace(tbej1,F)
#La mejor alternativa según el criterio de Laplace es la “d4” siendo el valor óptimo el -1.75.

#criterio punto ideal
criterio.PuntoIdeal(tbej1,F)
#La mejor alternativa según el criterio del punto ideal es la “d4” siendo el valor óptimo el 2.

#Por tanto, elegiríamos la alternativa d4

#EJERCICIO 2
tbej2 <- crea.tablaX(c(650,550,700
                      ,400,900,950,
                      300,1000,1500),numalternativas = 3, numestados = 3)
rownames(tbej2) <- c("Presencial","Modelo Mixto","Online")
colnames(tbej2) <- c("No se adaptan", "Se adaptan regular", "Se adaptan bien")

criterio.Todos(tbej2,0.5,T)

#Con estos resultados, se recomienda trabajar desde casa
```

##Pepa Gutierrez Salado

## EJERCICIO 1.
Aplicar los criterios de decisión bajo incertidumbre a los problemas cuya matriz de valores viene dada e la tabla siguiente.  
Considerar beneficios (favorable) y costos (desfavorable)  

```{r echo=FALSE}
source("teoriadecision_funciones_incertidumbre.R")
m1A <- crea.tablaX(c(4,5,6,
                     -7,1,3,
                     5,-2,8,
                     2,2,-10),
                   numalternativas = 4, numestados = 3)
m1A
``` 


Vamos a resolver el apartado usando las funciones creadas de cada criterio.  

### TABLA DE BENEFICIOS  


#### Método de Wald

```{r}
sol1a_W <- criterio.Wald(m1A, favorable = T) #ponemos T prorque estamos trabajando con una tabla de beneficios
sol1a_W
```
La mejor alternativa según el criterio de Wald es la "d1" siendo el valor óptimo el 4.  

#### Criterio Optimista

```{r}
sol1a_O <- criterio.Optimista(m1A,T)
sol1a_O
```
La mejor alternativa según el criterio Optimista es la "d3" siendo el valor optimo el 8.  

#### Criterio Hurwicz
```{r}
sol1a_H <- criterio.Hurwicz(m1A, favorable = T)
sol1a_H 

```

La mejor alternativa según el criterio Hurwicz es la "d1" siendo el valor optimo el 4.6.

```{r}
dibuja.criterio.Hurwicz(m1A)
dibuja.criterio.Hurwicz_Intervalos(m1A,T,T)
```
#### Criterio Savage
```{r}

sol1a_S <- criterio.Savage(m1A,T)
sol1a_S
```

La mejor alternativa según el criterio Savage es la "d1" siendod el valor optimo el 2.

#### Criterio LaPlace
```{r}

sol1a_LP <- criterio.Laplace(m1A,T)
sol1a_LP
``` 


La mejor alternativa según el criterio LaPlace es la "d1" siendo el valor optimo el 5.

#### Criterio Punto ideal

```{r}

sol1a_PI <- criterio.PuntoIdeal(m1A,T)
sol1a_PI
```

La mejor alternativa según el criterio Punto ideal es la "d1" siendo el valor optimo el 2.23

#### En resumen:
```{r}
sol1a_T <- criterio.Todos(m1A,alfa = 0.5,T)
sol1a_T
```
En general, cuando tratamos esta matriz como una tabla de beneficios, la mejor alternativa es la "d1"

## TABLA DE COSTOS

#### Método de Wald
```{r}
sol1b_W <- criterio.Wald(m1A, favorable = F) 
sol1b_W
``` 

La mejor alternativa según el criterio de Wald es la "d4" siendo el valor óptimo el 2.

#### Criterio Optimista
```{r}

sol1b_O <- criterio.Optimista(m1A,F)
sol1b_O
```


La mejor alternativa según el criterio Optimista es la "d4" siendo el valor optimo el -10.

#### Criterio Hurwicz
```{r}
sol1b_H <- criterio.Hurwicz(m1A, favorable = T)
sol1b_H 
```

La mejor alternativa según el criterio Hurwicz es la "d1" siendo el valor optimo el 4.6.
```{r}

dibuja.criterio.Hurwicz(m1A)
```

#### Criterio Savage
```{r}

sol1b_S <- criterio.Savage(m1A,F)
sol1b_S
```

La mejor alternativa según el criterio Savage es la "d4" siendod el valor optimo el 9.

#### Criterio LaPlace
```{r}
sol1b_LP <- criterio.Laplace(m1A,F)
sol1b_LP
```

La mejor alternativa según el criterio LaPlace es la "d4" siendo el valor optimo el -2.

#### Criterio Punto ideal
```{r}

sol1b_PI <- criterio.PuntoIdeal(m1A,F)
sol1b_PI
```
La mejor alternativa según el criterio Punto ideal es la "d4" siendo el valor optimo el 9.848

#### En resumen:
```{r}
sol1b_T <- criterio.Todos(m1A,alfa = 0.5,F)
sol1b_T

```

En general, cuando tratamos esta matriz como una tabla de beneficios, la mejor alternativa es la "d1"


## EJERCICIO 2.

*Elección de Gimnasio y Plan de Inscripción*

Alejandra está considerando la posibilidad de inscribirse en un gimnasio para mejorar su salud y estado físico. Ha investigado tres gimnasios y también tiene la opción de inscribirse individualmente o con un amigo. Los gimnasios y sus costos son los siguientes:
 
  1. **Gimnasio Basic-Fit:** Ofrece una tarifa mensual de 50 euros e incluye acceso ilimitado a las instalaciones. Si se inscribe con un amigo, ambos obtienen un descuento del 20% en sus tarifas mensuales.  
  
  
  2. **Centuty Fitness:** Tiene una tarifa mensual de 60 euros, que incluye acceso a las instalaciones y a clases de grupo sin costo adicional. Si se inscribe con un amigo, ambos obtienen un descuento del 15% en sus tarifas mensuales.  
  
  3. **Gimnasio Fitness Place:** Ofrece una tarifa mensual de 40 euros e incluye acceso a las instalaciones. Si se inscribe con un amigo, él paga la tarifa completa, pero Juan recibe un descuento del 10% en su tarifa mensual.  
  
  Alejandra tiene dos opciones de estados de la naturaleza para considerar:   
  
  **Estado de la Naturaleza 1: Inscripción Individual:** Alejandra decide inscribirse en el gimnasio solo, sin la compañía de un amigo.  
  
  
 **Estado de la Naturaleza 2: Inscripción con Amigo:** Alejandra decide inscribirse en el gimnasio junto con un amigo para aprovechar los descuentos disponibles.  
 
 ¿Cuál es la mejor opción para Alejandra en términos de costo total durante el primer año? Representa las ecuaciones de alternativas para cada gimnasio y estado de la naturaleza, y luego recomienda la opción más conveniente.
 
```{r}


m11 <- 50*12
m12 <- (50 - 50*0.2)*12
m21 <- 60*12
m22 <- (60-60*0.15)*12
m31 <- 40*12
m32 <- (40-40*0.1)*12
tb <- crea.tablaX(c(m11,m21,
                      m21,m22,
                      m31,m32),  numalternativas=3,numestados=2)


rownames(tb) <- c("Gimnasio 1", "Gimnasio 2", "Gimnasio 3")
colnames(tb) <- c("Inscripción individual", "Inscripción con Amigo")

criterio.Todos(tb, 0.5, T)

```
 Con estos resultados se recomienda apuntarse en el Gimnasio 2: "Century Fitnes" 

## Encarni Gómez Arias

**Problema 1.** Aplicar los criterios de decisión bajo incertidumbre al problema cuya matriz de valores numéricos viene dada en la tabla siguiente:

```{r}
tabla = crea.tablaX(c(1,3,6,2,5,
                      5,7,1,-1,3,
                      7,6,0,4,-2,
                      -1,2,3,3,1),
                    numalternativas = 4, numestados = 5)
tabla
```

SITUACIÓN FAVORABLE:

-   Criterio de Wald.

```{r}
criterio.Wald(tabla, favorable = T)
```

Según el criterio de Wald, la mejor alternativa sería "d1", con valor óptimo igual a 1.

-   Criterio optimista

```{r}
m.opt = criterio.Optimista(tabla, T)

names(m.opt$AlternativaOptima)
```

Según el criterio optimista, las mejores alternativas serían "d2" y "d3", con valor óptimo igual a 7.

-   Criterio de Hurwicz

```{r}
criterio.Hurwicz(tabla, alfa = 0.3, favorable = T)
```

Según el criterio de Hurwicz, la mejor alternativa sería "d1", con valor óptimo igual a 2.5.

-   Criterio de Savage

```{r}
criterio.Savage(tabla, favorable = T)
```

Según el criterio de Savage, la mejor alternativa sería "d2", con valor óptimo igual a 5.

-   Criterio de Laplace

```{r}
criterio.Laplace(tabla, favorable = T)
```

Según el criterio de Laplace, la mejor alternativa sería "d1", con valor óptimo igual a 3.4.

-   Criterio Punto Ideal

```{r}
criterio.PuntoIdeal(tabla, favorable = T)
```

Según el criterio de Punto Ideal, la mejor alternativa sería "d1", con valor óptimo igual a 7.48.

Por tanto, elegiríamos la alternativa d1.

SITUACIÓN DESFAVORABLE

-   Criterio de Wald

```{r}
criterio.Wald(tabla, favorable = F)
```

Según el criterio de Wald, la mejor alternativa sería "d4", con valor óptimo igual a 3.

-   Criterio optimista

```{r}
criterio.Optimista(tabla, favorable = F)
```

Según el criterio optimista, la mejor alternativa sería "d3", con valor óptimo igual a -2.

-   Criterio de Hurwicz

```{r}
criterio.Hurwicz(tabla, alfa = 0.3, favorable = F)
```

Según el criterio de Hurwicz, la mejor alternativa sería "d4", con valor óptimo igual a 1.8.

-   Criterio de Savage

```{r}
criterio.Savage(tabla, favorable = F)
```

Según el criterio de Savage, la mejor alternativa sería "d4", con valor óptimo igual a 4.

-   Criterio de Laplace

```{r}
criterio.Laplace(tabla, favorable = F)
```

Según el criterio de Laplace, la mejor alternativa sería "d4", con valor óptimo igual a 1.6.

-   Criterio Punto Ideal

```{r}
criterio.PuntoIdeal(tabla, favorable = F)
```

Según el criterio de Punto Ideal, la mejor alternativa sería "d4", con valor óptimo igual a 5.83.

Por tanto, elegiríamos la alternativa d4.

**Problema 2.** Carlos se está planteando contratar una plataforma para poder disfrutar de todas las películas y series posibles. Está intentando elegir entre 3 plataformas, teniendo en cuenta los descuentos que le ofrece cada una de ellas:

-   Plataforma 1. Su costo es de 10 euros al mes. Si comparte cuenta con un amigo, le harían un descuento mensual del 15%.

-   Plataforma 2. Su costo es de 60 euros al año. En este caso, si comparte cuenta con un amigo no le harían ningún tipo de descuento.

-   Plataforma 3. Su costo es de 7 euros al mes. Si comparte cuenta con un amigo, le harían un descuento mensual del 5%.

¿Cuál de las tres plataformas sería más económica para Carlos? ¿La debería contratar solo o con un amigo?

**Solución:**

Si contrata solo:

```{r}
m11 = 10*12
m21 = 60
m31 = 7*12
```

Si contrata con amigo:

```{r}
m12 = (10-10*0.15)*12
m22 = 60
m32 = (7-7*0.05)*12
```

Matriz de decisión:

```{r}
tabla2 = crea.tablaX(c(m11, m12,
                       m21, m22,
                       m31, m32), numalternativas = 3, numestados = 2)
colnames(tabla2) = c("Solo", "Con amigo")
rownames(tabla2) = c("Plataforma 1", "Plataforma 2", "Plataforma 3")
res = criterio.Todos(tabla2, 0.5, favorable = F)
knitr::kable(res)
```

**Conclusión:** tanto si decide contratar solo como si contrata con un amigo, la opción más económica sería la Platarforma 2. 
